【裁判字號】    89,易,1778
【裁判日期】    890816
【裁判案由】    違反商業登記法
【裁判全文】
臺灣臺南地方法院刑事判決                        八十九年度易字第一七七八號
    公  訴  人  臺灣台南地方法院檢察署檢察官
    被      告  乙○○
右列被告因違反電子遊戲場業管理條例案件，經檢察官提起公訴（八十九年度偵字第
六三○四號），本院判決如左：
    主      文
乙○○違反未依電子遊戲場業管理條例規定辦理營利事業登記者，不得經營電子遊戲
場業之規定，處有期徒刑肆月，如易科罰金，以佰元折算壹日。
    事      實
一、乙○○係台南市○○路二六九號三、四樓「吸引力撞球場」之負責人，明知未依
    電子電子遊戲場業管理條例規定辦理營利事業登記者，不得經營電子遊戲場業，
    竟未依上開規定辦理營利事業登記核准領證，即自民國（下同）八十九年四月十
    八日起，在上址擅自擺設電子遊戲機具供不特定人把玩而經營電子遊戲場業務，
    嗣於同年五月三日經台南市政府派員稽查而得悉上情。
二、案經台南市政府函請台灣台南地方法院檢察署檢察官偵查起訴。
    理      由
一、訊據被告乙○○固不否認其係「吸引力撞球場」之負責人，且該撞球場已於八十
    九年四月十八日開始營業，店內並有擺置數台電子遊戲機具等情，惟辯稱：伊店
    內擺設之電子遊戲機具均在關機狀態，並無何營業行為云云。經查：
    （一）台南市政府聯合稽查人員於八十九年五月三日至上址查察時，現場有陳列
          電子遊戲機二十二台，其中十二台插電、十台未插電，經營撞球場兼電子
          遊藝場，但該址尚未依法設立登記，屬無照營業等語，有台南市政府於八
          十九年五月十六日八九南市建商字第二一四九四四號函送之台南市政府各
          機關公共安全聯合稽查違規商業活動現場記錄表二份附於偵查卷可稽，而
          證人即台南市政府稽查員甲○○亦於本院審理時證稱：「他的店包含三樓
          及四樓，我只有看三樓的部分，至於四樓是其他同事上去看，他們告訴我
          四樓有擺電動玩具，但雜亂陳列很像倉庫，而非營業式的整齊排列，至於
          三樓部分也有放置電動玩具，我看到都有插電，而且以營業方式排列，都
          排列在牆壁周圍（當庭繪製三樓電動玩具擺置位置圖，門口位在電動玩具
          擺置地點的旁邊），當時我們去稽查時只看到有人在玩撞球，但沒有人在
          玩電動玩具，所以我在稽查紀錄上就記載十二台有插電，這部分都是陳列
          在三樓的電動玩具，至於未插電的部分都放在四樓，我認為既然當倉庫擺
          置就應該沒有插電。」，又「他各個機台的電源是獨立的，只要想玩的人
          打開機台上的開關就可玩遊戲了，並不需要特別密碼或鑰匙才能打開機台
          予以運作。」等語（見本院八十九年八月二日審判筆錄），由是觀之，被
          告三樓店面所擺設之電子遊戲機具業均靠牆並排陳列，機具螢幕並面對遊
          藝場中所擺設之數個撞球檯，且該店內就撞球檯與電子遊戲機具之擺設均
          放置於同一空間，沒有特意予以隔間或設置屏障，則被告顯未排斥至店內
          消費之不特定客人去使用上開電子遊戲機具，加以被告復自承該店係二十
          四小時營業（見上開審判筆錄），且如欲把玩電子遊戲機具者，亦僅需撥
          動機具上之電源開關即可打開螢幕畫面，並於投幣後開啟遊戲，如謂被告
          自營業以來，在全天候之營業時間內均無客人使用上開已插電之電子遊戲
          機具，又豈能令人置信，是以，自不得以台南市政府稽查當時並未查獲現
          場有人把玩電子遊戲機具，即據為被告有利之事實認定，故被告以此辯稱
          伊並無營業行為云云，尚無足採信。
    （二）又被告復辯稱：伊並未收到台南市政府函告各業者表明將於八十九年五月
          一日開始稽查之函文，故伊不知電子遊戲場業管理條例之規定云云，惟查
          ，上開條例已於八十九年二月三日經總統公佈後施行（第三十九條）乙節
          ，有台南市政府函送之電子遊戲場業管理條例乙份在卷可證，而台南市政
          府為讓業者先行了解，沒有立即執行，先發函給各個業者表明五月一日開
          始稽查，並責令業者在五月一日前提出營業許可申請獲准，否則屆期應自
          動歇業等情，亦據證人甲○○於本院審理時證述明確（見本院前揭審判筆
          錄），縱被告未收受前揭函文，然被告亦自承伊於四月十八日即向市政府
          提出電子遊戲場的營業許可申請，但迄今尚未核准等語，顯見被告於營業
          之初即已知悉前開規定之存在，否則又何以向台南市政府提出營業許可申
          請？且被告既知其尚未取得電子遊戲場業之營業許可，卻逕自營業，則其
          有違犯前揭規定之意欲，亦屬彰彰明甚！是被告前揭辯解，亦洵無足取。
    （三）綜上所述，本件事證已臻明確，被告犯行堪以認定，應依法論科。
二、按電子遊戲場業管理條例第三條、第十五條規定，本條例所稱電子遊戲場業，指
    設置電子遊戲機供不特定人益智娛樂之營利事業；未依本條例規定辦理營利事業
    登記者，不得經營電子遊戲場業。查被告乙○○未依上開規定辦理營利事業登記
    核准領證，即在上址擅自擺設電子遊戲機具供不特定人把玩而經營電子遊戲場業
    務，則核其所為係違反上開條例第十五條之規定，並應依同條例第二十二條規定
    予以處罰。爰審酌被告犯罪之動機、目的、手段、所擺設之電子遊戲機具數目、
    所得利益、犯罪後態度等一切情狀，量處如主文所示之刑，並諭知易科罰金之折
    算標準，以資懲儆。
據上論斷，應依刑事訴訟法第二百九十九條第一項前段，電子遊戲場業管理條例第十
五條、第二十二條，刑法第十一條前段、第四十一條，罰金罰鍰提高標準條例第二條
，判決如主文。
本案經檢察官王百玄到庭執行職務。
中      華      民      國    八十九    年      八      月     十六     日
                                  臺灣臺南地方法院刑事第二庭
                                          法  官  林彥君
右正本證明與原本無異。
如不服本判決，應於判決送達後十日內，向本院提出上訴狀。
                                          書記官  陳瑞鈴
中      華      民      國    八十九    年      八      月      十六    日
附錄本案論罪科刑法條全文：
電子遊戲場業管理條例第二十二條：違反第十五條規定者，處行為人一年以下有期徒
                                刑、拘役或科或併科新台幣五十萬元以上二百五
                                十萬元以下罰金。


司法院資訊處製作；財團法人民間司法改革基金會備份。
